臺灣桃園地方法院民事判決
110年度訴字第672號
原      告  邱抱    
訴訟代理人  徐薇蕙  
被      告  劉南坤  
上列當事人間請求損害賠償事件，原告提起刑事附帶民事訴訟，
經本院刑事庭裁定移送前來，本院於民國111年1月6日言詞辯論
終結，判決如下：
    主  文
被告應給付原告新臺幣貳佰伍拾陸萬捌仟壹佰壹拾肆元，及自民
國一○九年六月七日起至清償日止，按週年利率百分之五計算之
利息。
原告其餘之訴駁回。
訴訟費用由被告負擔百分之五十五，餘由原告負擔。
本判決第一項於原告以新臺幣捌拾伍萬陸仟元為被告供擔保後，
得假執行。
原告其餘假執行之聲請駁回。
    事實及理由
一、原告主張：
　㈠其為訴外人即被害人徐嚮豐之母，徐嚮豐與被告、訴外人黃
    衍順、呂高明等人係朋友關係，於民國108年8月24日上午9
    時許在八德區高城九街60巷旁土地公廟前同桌喝酒，席間被
    告因細故與徐嚮豐發生爭執，徐嚮豐因而轉身以雙手掐住被
    告之脖子，並將被告壓制在可向後傾斜之椅子上，致被告無
    法呼吸，被告則隨手拾取地上之空玻璃酒瓶朝徐嚮豐頭部毆
    擊，致使徐嚮豐受有頭頂近額緣裂傷及額部近髮際線緣裂傷
    等傷害。嗣於翌（25）日上午6時5分前某時許，因其前開頭
    部裂傷之傷勢，引起多量失血而低血容性休克死亡。
　㈡徐嚮豐既遭被告傷害致死，被告自應負擔賠償責任，爰依侵
    權行為之法律關係向被告請求殯葬費用新臺幣（下同）13萬
    6,000元、法定扶養費150萬9,894元、精神慰撫金300萬元等
    語，並聲明：⑴被告應給付原告464萬5,894元及自起訴狀繕
    本送達翌日起至清償日止，按週年利率百分之5計算之利息
    。⑵願供擔保，請准宣告假執行。
二、被告則以：其對於其上開傷害致徐嚮豐死亡之事實並不爭執
    ，但其無法賠償原告這麼多錢等語，資為抗辯，並聲明：原
    告之訴駁回。 
三、本院之判斷：
  ㈠經查，原告主張被告上開傷害致徐嚮豐死亡之事實，業經臺
    灣桃園地方檢察署檢察官以108年度偵字第25951號起訴書對
    被告提起公訴，並經本院刑事庭以109年度訴字第499號刑事
    判決認定被告犯傷害致死罪，處有期徒刑4年；上訴後復經
    臺灣高等法院以110年度上訴字第1463號判決駁回上訴確定
    （下稱相關刑案）。且被告對於相關刑案判決所認定之事實
    亦不爭執（見本院訴字卷第128至129頁），復有相關刑案影
    卷內之被告歷次之自白、證人黃衍順、呂高明之證述、桃園
    市政府警察局八德分局偵查報告、現場勘察報告、監視器影
    像翻拍照片、黃衍順之手機畫面擷圖、桃園地方檢察署相驗
    屍體證明書、相驗筆錄、解剖筆錄、檢驗報告書、法務部法
    醫研究所解剖報告書暨鑑定報告書等證據可佐，是此部分事
    實，堪信屬實。
  ㈡惟就原告主張被告應賠償464萬5,894元，則為被告所否認，
    並以前詞置辯。是本件應審究者為原告所請求之上開各項費
    用有無理由？以下分述之：
　1.請求殯葬費用13萬6,000元部分：得全數請求。
　　按不法侵害他人致死者，對於支出醫療及增加生活上需要之
    費用或殯葬費之人，亦應負損害賠償責任，民法第192條第1
    項定有明文。原告主張其因徐嚮豐死亡而支出殯葬費用13萬
    6,000元，業據其提出殯葬費用之明細、收據及估價單為證
    （見本院附民卷第21至22頁），核其所載之各項目尚未逾社
    會通常喪葬習俗、宗教儀式及市價合理範疇，堪認屬必要殯
    葬費用，故其此部分之請求，應屬有據。
　2.請求法定扶養費150萬9,894元部分：得請求143萬2,114元。
 (1)按被害人對於第三人負有法定扶養義務者，加害人對於該第
    三人亦應負損害賠償責任，為民法第192條第2項所明定。另
    按負扶養義務者有數人，而其親等同一時，應各依其經濟能
    力，分擔義務；受扶養權利者，以不能維持生活而無謀生能
    力者為限；前項無謀生能力之限制，於直系血親尊親屬，不
    適用之，民法第1115條第3 項、第1117條亦分別定有明文。
    是直系血親尊親屬雖有謀生能力，若不能維持生活者，仍有
    受扶養之權利；至所謂不能維持生活，係指不能以自己之財
    產及勞力所得以維持自己之生活而言。
 (2)查原告為46年7月20日生，於108年8月25日徐嚮豐死亡時為6
    2歲，又依稅務電子閘門財產所得調件明細表所示，原告名
    下並無所得資料，亦無財產（見本院不公開卷第22頁），則
    原告承稱：其有中風過，只能在家中休息，沒有工作等語（
    見本院訴字卷第43頁），自屬可採，堪認原告確實不能維持
    生活，有受扶養之必要。而依內政部統計處108 年公布之臺
    灣地區簡易生命表所示，62歲女性之平均餘命為24.83年；
    復參酌原告住居地即桃園市108 年度每人每月平均消費支出
    為2萬2,147元，以及原告之扶養義務人除徐嚮豐外，尚有其
    餘子女徐邦桂、徐薇蕙同負扶養義務，是徐嚮豐所應分擔之
    比例為3分之1，以此依霍夫曼公式計算（扣除中間利息及按
    扶養比例計算），原告得請求一次給付之扶養金額應為143
    萬2,114元【計算方式為：(22,147×193.00000000+(22,147×
    0.96)×(194.00000000-000.00000000))÷3=1,432,114.00000
    00000。其中193.00000000為月別單利(5/12)%第297月霍夫
    曼累計係數，194.00000000為月別單利(5/12)%第298月霍夫
    曼累計係數，0.96為未滿一月部分折算月數之比例(24.83×1
    2=297.96[去整數得0.96])。採四捨五入，元以下進位】。
    逾越此範圍之請求，尚屬無據，不應准許。
　3.請求精神慰撫金300萬元部分：得請求100萬元。
 (1)按不法侵害他人之身體、健康、名譽、自由、信用、隱私、
    貞操，或不法侵害其他人格法益而情節重大者，被害人雖非
    財產上之損害，亦得請求賠償相當之金額；前二項規定，於
    不法侵害他人基於父、母、子、女或配偶關係之身分法益而
    情節重大者，準用之，民法第195條第1項前段、第3項分別
    定有明文。又慰撫金之賠償，須以人格權遭遇侵害，使精神
    上受有痛苦為必要，其核給之標準固與財產上損害之計算不
    同，然非不可斟酌雙方身分資力與加害程度，及其他各種情
    形核定相當之數額。（最高法院110年度台上字第2340號判
    決參照）。
 (2)原告為徐嚮豐之母親，經歷徐嚮豐遭被告傷害致死而承受喪
    子之痛，精神上自受有重大損害，原告請求被告賠償非財產
    上損害之精神慰撫金，自屬有據。又原告目前並無工作收入
    ，名下亦無不動產；被告則從事模版工程，無固定月薪，名
    下無財產等情，業據其等分別於本院審理時供承明確（見本
    院訴字卷第43頁、第129頁），復有兩造之108 年度稅務電
    子閘門財產所得調件明細表為證（見本院不公開卷第22頁、
    第30頁）。本院審酌前開兩造之身分、地位、財產狀況，以
    及被告係因防衛過當之行為傷害徐嚮豐，致徐嚮豐失血過多
    而發生死亡之結果等侵害情節，暨原告因而所生之精神上痛
    苦程度等一切情狀，認原告請求被告賠償精神上慰撫金以10
    0萬元為適當。逾此範圍之請求，則無理由，應予駁回。
　㈢另按給付無確定期限者，債務人於債權人得請求給付時，經
    其催告而未為給付，自受催告時起，負遲延責任。其經債權
    人起訴而送達訴狀，或依督促程序送達支付命令，或為其他
    相類之行為者，與催告有同一之效力；遲延之債務，以支付
    金錢為標的者，債權人得請求依法定利率計算之遲延利息；
    應付利息之債務，其利率未經約定，亦無法律可據者，週年
    利率為5％，民法第229條第2項、第233條第1項前段、第203
    條分別定有明文。本件原告對被告主張侵權行為債權，核屬
    無確定期限之給付，既經原告提起訴訟，其起訴狀繕本於10
    9年5月27日寄存送達被告住所，而於109年6月6日生送達效
    力（見本院附民卷第27頁），被告迄未給付，當負遲延責任
    。是原告併請求其勝訴部分自起訴狀繕本送達生效翌日即10
    9年6月7日起至清償日止，按週年利率百分之5計算之利息，
    核無不合，應予准許。　　　　　　　　
四、綜上所述，原告依侵權行為之法律關係，請求被告給付256
    萬8,114元（13萬6,000元＋143萬2,114元＋100萬元＝256萬8,1
    14元），及自109年6月7日起至清償日止，按週年利率百分
    之5計算之利息，為有理由，應予准許，逾此部分之請求，
    則無理由，應予駁回。
五、原告就訴之聲明第1項陳明願供擔保，請求宣告假執行，經
    核其勝訴部分，合於法律規定，爰酌定相當擔保金額宣告之
    ；原告其餘假執行之聲請，因該部分訴之駁回而失所依據，
    應予駁回。
六、本件事證已臻明確，兩造其餘攻擊防禦方法及所提之證據，
    核與判決結果無影響，毋庸再予一一論述，附此敘明。
七、訴訟費用負擔之依據：民事訴訟法第79條。
中　　華　　民　　國　　111 　年　　2 　　月　　18　　日
                  民事第四庭  法　官　傅思綺
正本係照原本作成。
如對本判決上訴，須於判決送達後二十日內向本院提出上訴狀。
如委任律師提起上訴者，應一併繳納上訴審裁判費。
中　　華　　民　　國　　111 　年　　2 　　月　　18　　日
                              書記官  康馨予